臺灣板橋地方法院刑事判決　　　　　　　　　　　　　九十三年度訴字第五六八號
　　公　訴　人　臺灣板橋地方法院檢察署檢察官
　　被　　　告　米斯克實業有限公司
　　代　表　人　乙○○
　　被　　　告　丁○
　　　　　　　　戊○○
右列被告等因違反著作權法案件，經檢察官提起公訴（九十三年度偵字第一五五六號
、偵續字第七三號）以及移送併案審理（臺灣板橋地方法院檢察署九十三年度偵續字
第二六０號），本院判決如左：
    主    文
米斯克實業有限公司之代表人，因執行業務，以擅自以移轉所有權之方法散布著作重
製物而侵害他人著作財產權為常業，科罰金新臺幣肆拾伍萬元。扣案之「音樂王電腦
影音光碟伴唱機」新品伍拾臺及故障品柒臺、「卡啦寶電腦伴唱機」壹臺、「音樂
王電腦影音光碟伴唱機」歌本貳拾陸本、「卡啦寶電腦伴唱機」歌本肆拾本、如附表
十一編號一所示宣傳單均沒收。
丁○、戊○○均無罪。
    犯罪事實
一、甲○○（現由臺灣臺中地方法院審理中）係臺北縣板橋市○○街四十一號「米斯
    克實業有限公司」（下稱米斯克公司；實際營業處所設於臺北縣板橋市○○路○
    段一０四號，九十一年十二月六日設立登記負責人為戊○○，嗣於九十二年九月
    十八日登記負責人變更為乙○○）及臺中市○○區○○里○○路二四四號一樓「
    音樂王企業社」之實際負責人，以經營販售伴唱機、喇叭、音響、擴大機等設備
    為業；明知如附表一至八所示歌曲分別係豪記影視唱片有限公司（下稱豪記公司
    ）、環球音樂出版股份有限公司（下稱環球公司）、鋒林傳播有限公司（下稱鋒
    林公司）、金圓企業股份有限公司（下稱金圓公司）、常夏音樂經紀有限公司（
    下稱常夏公司）、香港商百代著作代理股份有限公司臺灣分公司（下稱百代公司
    ）享有著作財產權之音樂著作，未經著作財產權人之同意或授權，不得擅自販賣
    侵害其著作財產權之重製物，亦明知設於臺中縣大里市○○路五二０號一樓「全
    貴電子有限公司（負責人楊祺荃，下稱全貴公司）」及設於臺中市○區○○○街
    十三號一樓「音樂王科技股份有限公司（負責人趙寧彰，下稱音樂王公司）」所
    販售之「音樂王電腦影音光碟伴唱機」（貨物編號：ＭＫ）內灌錄有如附表一至
    六所示未經豪記公司、環球公司、鋒林公司、金圓公司、常夏公司、百代公司同
    意或授權重製之音樂著作，另真實姓名年籍不詳、自稱「張晃銘」之成年男子所
    販賣之「卡啦寶電腦伴唱機」（貨物編號：ＳＬＫ─五００Ａ）內亦錄製有如附
    表七、八所示未經常夏公司、金圓公司同意或授權重製之音樂著作，竟基於以擅
    自以移轉所有權之方法散布著作重製物而侵害他人著作財產權為常業之犯意，自
    九十一年間起，分別以月薪新臺幣（下同）二萬三千元、二萬元之代價，僱用不
    知情之戊○○、丁○擔任送貨員及會計，旋自九十一年間某日起至九十二年十一
    月十三日止，以每臺伴唱機一萬九千元至二萬四千元不等之價格，出售「音樂王
    電腦影音光碟伴唱機」予如附表九所示音響店家，復自九十二年六月一日起至同
    年十月三十一日止，以每臺伴唱機二萬九千元至三萬四千元不等之價格，販售「
    卡啦寶電腦伴唱機」予如附表十所示之音響店家。又某受雇於米斯克公司之真實
    姓名年籍不詳之成年男性員工，明知「情深深」歌曲係豪記公司享有著作財產權
    之音樂著作，未經著作財產權人之同意或授權，不得擅自重製該音樂著作，竟基
    於以重製方法侵害他人著作財產權之犯意，於九十二年七月中旬，因不知情之遊
    覽車司機丙○○前往右揭米斯克公司實際營業處所要求灌錄新歌，即未經豪記公
    司同意或授權，以每首新歌十元之代價，擅自重製右揭歌曲至丙○○駕駛遊覽車
    上之「唱將」牌伴唱機內，以此方式侵害豪記公司之著作財產權。嗣鋒林公司於
    九十一年五月二十四日，循雜誌廣告向設於臺北市○○街○段一一０之二號「富
    雅鉅電器有限公司」不知情之負責人陳曉慶，以三萬三千元之價格，購得「音樂
    王電腦影音光碟伴唱機」乙臺，環球公司亦於九十二年六月十三日，循雜誌廣告
    向設於臺北市○○街○段一一五號一樓「聯陞電器行」不知情之負責人陳彥豪，
    以二萬二千五百元之價格，購得「音樂王電腦影音光碟伴唱機乙臺，另常夏公司
    於九十二年十一月六日，向設於臺北縣三重市○○○路三五一號「梨影電器有限
    公司」不知情之負責人汪志傑，以三萬七千元之價格，購得「卡啦寶電腦伴唱機
    」乙臺，經追查得知均係向米斯克公司進貨後，先後向臺北市政府警察局中正二
    分局及臺北縣政府警察局海山分局提出告訴，該分局分別於九十二年五月七日下
    午四時許及九十三年一月八日上午十一時許，持搜索票前往米斯克公司右揭二址
    處所執行搜索，先在臺北縣板橋市○○路○段一０四號內，扣得「音樂王電腦影
    音光碟伴唱機」四十二臺（其中三十五臺係新品，七臺係遭顧客退貨之故障品；
    除新品乙臺外，餘均交予鋒林公司、金圓公司、常夏公司及百代公司共同代理人
    陳憲鑑保管）、「音樂王電腦影音光碟伴唱機」二臺（均係顧客送修之維修品，
    均交予右揭公司共同代理人陳憲鑑保管）及出貨單乙冊（三十二張），後在臺北
    縣板橋市○○街四十一號內，扣得「音樂王電腦影音光碟伴唱機」十八臺（其中
    十五臺交予豪記公司代理人應志偉保管）、「卡啦寶電腦伴唱機」乙臺、「音樂
    王電腦影音光碟伴唱機」歌本二十六本（其中二十三本交予豪記公司代理人應志
    偉保管）及「卡啦寶電腦伴唱機」歌本四十本（其中三十七本交予金圓公司代理
    人孫彬保管），在臺北縣板橋市○○路○段一０四號內，扣得米斯克公司出入貨
    單明細乙批（起訴書誤載為貨品銷退明細表九張）、如附表十一所示宣傳單、增
    唱目錄磁片二片、增歌目錄乙批、合集光碟十一片及電腦主機三臺，始查獲上情
    。
二、案經豪記公司、環球公司、金圓公司、常夏公司訴由臺北縣政府警察局海山分局
    報請臺灣板橋地方法院檢察署檢察官偵查起訴，以及鋒林公司、金圓公司、常夏
    公司、百代公司訴由臺北市政府警察局中正二分局報請臺灣板橋地方法院檢察署
    檢察官移送併案審理。
    理    由
壹、有罪部分
一、訊據被告米斯克公司負責人乙○○矢口否認有何違反著作權法犯行，辯稱：我是
    名義負責人，是我哥哥甲○○借我的名義成立公司，我沒有參與公司實際運作，
    也不了解這家公司營運狀況及內部實際操作情形，九十年十二月三日至九十二年
    九月三日期間我都在當兵云云。經查：
  (一)鋒林公司於九十一年五月二十四日，向「富雅鉅電器有限公司」負責人陳曉慶，
    以三萬三千元之價格，購得「音樂王電腦影音光碟伴唱機」乙臺，嗣經警於九十
    二年五月七日下午四時許，持搜索票前往被告米斯克公司實際營業處所執行搜索
    ，扣得「音樂王電腦影音光碟伴唱機」四十二臺（其中三十五臺係新品，七臺係
    遭顧客退貨之故障品）、「音樂王電腦影音光碟伴唱機」二臺（均係顧客送修之
    維修品）及出貨單乙冊（三十二張）；又環球公司於九十二年六月十三日，向「
    聯陞電器行」負責人陳彥豪，以二萬二千五百元之價格，購得「音樂王電腦影音
    光碟伴唱機」乙臺，另常夏公司於九十二年十一月六日，向「梨影電器有限公司
    」負責人汪志傑，以三萬七千元之價格，購得「卡啦寶電腦伴唱機」乙臺，嗣經
    警於九十三年一月八日上午十一時許，持搜索票前往被告米斯克公司執行搜索，
    在臺北縣板橋市○○街四十一號內，扣得「音樂王電腦影音光碟伴唱機」十八臺
    、「卡啦寶電腦伴唱機」乙臺、「音樂王電腦影音光碟伴唱機」歌本二十六本及
    「卡啦寶電腦唱伴機」歌本四十本，在臺北縣板橋市○○路○段一０四號內，扣
    得被告米斯克公司出入貨單明細乙批、如附表十一所示宣傳單、增唱目錄磁片二
    片、增歌目錄乙批、合集光碟十一片及電腦主機三臺，前揭「音樂王電腦影音光
    碟伴唱機」及「卡啦寶電腦伴唱機」內分別錄製有如附表一至六及附表七、八所
    示之未經告訴人豪記公司、環球公司、鋒林公司、金圓公司、常夏公司、百代公
    司同意或授權重製之歌曲等事實，業據告訴人常夏公司代理人蔡博洋、告訴人金
    圓公司代理人孫彬、告訴人豪記公司代理人應志偉、告訴人鋒林公司、金圓公司
    、常夏公司、百代公司共同代理人陳憲鑑於警詢及偵查中指訴明確，並經告訴人
    環球公司具狀告訴屬實，復據證人陳彥豪於偵查中證述無訛，並有搜證現場照片
    三十三幀、告訴人常夏公司提出之專屬授權暨特別委任證明書影本三十四份、告
    訴人金圓公司提出之內政部著作權執照影本十四紙、告訴人豪記公司提出之著作
    權受讓證明書影本四紙、著作利用同意書影本二紙、著作權轉讓證明書影本乙紙
    、著作財產權讓與證明書影本七紙、播放「卡啦寶電腦伴唱機」內音樂著作翻拍
    畫面影本十八張（均附於臺灣板橋地方法院檢察署九十三年度警聲搜字第九八號
    偵查卷）、告訴人環球公司提出之內政部著作權執照影本二十一紙、內政部著作
    權登記簿謄本影本八紙、著作財產權讓與證明書影本六紙、聯陞電器行統一發票
    影本（均附於臺灣臺北地方法院檢察署九十二年度他字第四四六七號偵查卷）、
    查獲現場照片十六張、梨影電器有限公司統一發票影本乙紙、播放「卡啦寶電腦
    伴唱機」內音樂著作翻拍畫面二百二十二幀、告訴人金圓公司提出之委託書影本
    九紙、專屬授權證明書影本三紙、告訴人豪記公司提出之內政部著作權登記簿謄
    本三紙、內政部著作權執照影本四紙、著作權讓與證明書三紙、著作財產權讓與
    證明書影本二十一紙、著作物使用同意書影本乙紙、播放「音樂王電腦影音光碟
    伴唱機」內音樂著作翻拍畫面二十八幀（均附於臺灣板橋地方法院檢察署九十三
    年度偵字第一五五六號偵查卷）、告訴人金圓公司提出之內政部著作權執照影本
    十八紙、專屬授權證明書影本二件、委託書影本乙件、告訴人鋒林公司提出之專
    屬授權暨特別委任證明書影本乙件、告訴人常夏公司提出之專屬授權暨特別委任
    證明書影本三十二紙、告訴人百代公司提出之合約書影本乙件、富雅鉅電器有限
    公司統一發票影本乙紙、被告米斯克公司廣告影本四紙、播放「音樂王電腦影音
    光碟伴唱機」內音樂著作翻拍畫面九幀、查獲現場照片影本十七幀（均附同署九
    十二年度偵字第一七四七三號偵查卷）附卷及「音樂王電腦影音光碟伴唱機」六
    十二臺（其中七臺係遭顧客退貨之故障品，二臺係顧客送修之維修品）、「卡啦
    寶電腦伴唱機」乙臺、「音樂王電腦影音光碟伴唱機」歌本二十六本、「卡啦寶
    電腦伴唱機」歌本四十本扣案可資佐證，是被告米斯克公司所出售之「音樂王電
    腦影音光碟伴唱機」及「卡啦寶電腦伴唱機」內，確均錄製有未經告訴人等同意
    或授權重製之音樂著作無訛。
  (二)被告米斯克公司實際負責人甲○○雖迭於偵查中及本院審理時供稱：我賣伴唱機
    有十幾年，之前我賣過點將家、美華、金嗓、現代、歌利達、音霸、音圓等廠牌
    的伴唱機，我只是經銷商，都是工廠組裝好整部伴唱機後批給我們，我們再銷售
    給各電器行，從中獲利差價，伴唱機的銷售都是我在負責，包括採購的部分，就
    是跟工廠上游的進貨商進貨，銷售的部分我們有在音響雜誌作廣告等語屬實，是
    被告米斯克公司關於伴唱機之進貨及出貨事宜悉由該公司實際負責人甲○○負責
    ，且以其從事伴唱機經銷十餘年之經驗，對於伴唱機內建之音樂著作是否經著作
    權人合法授權乙節，當有相當之認識；其復陳稱：「卡啦寶電腦伴唱機」係向「
    張晃銘」購買，是自九十二年五、六月間開始跟同行調貨，第一次是一位姓「李
    」的業務來找我兜售、展示，沒有出示著作權文件，只是口頭說有著作權，第一
    次送二十臺，第二次若有壞掉五臺，下次他再載回來，每星期來一次，但他們不
    會如點將家、金嗓等廠商要求每月固定簽約五十臺的量，且須設定不動產抵押才
    能進貨，卡啦寶的收款彈性方便，只要求開票二、三個月不等，票面金額也不一
    定，短期是二十至三十天，長期是二個月開一次，均是與對方送貨員結算貨款，
    該公司或工廠之位置我均不知道，都是對方主動連絡，我沒有對方的電話及名片
    ，有部分發票是記載主機板、類似電腦設備，並不是直接記載卡啦寶伴唱機等情
    明確，則其向上游廠商訂購「卡啦寶電腦伴唱機」，不但不知對方連絡方式及公
    司或工廠名稱、地址，俾以連絡訂貨、退貨、維修等事宜，僅賴不詳人士定期來
    店進貨方式維持連繫，甚且未依照購買物品之品名開立統一發票，均與一般正常
    交易模式有異，以其經銷伴唱機十餘年之經驗，當知此情與如點將家、金嗓等知
    名廠牌伴唱機之進貨方式迥異，卻僅以業務員口頭保障逕認「卡啦寶電腦伴唱機
    」內建之音樂著作均經著作權人合法授權，顯與常情有違；又其雖另稱：「音樂
    王電腦影音光碟伴唱機」在九十二年五月前，是向全貴公司進貨，九十二年五、
    六月起即向音樂王公司負責人趙寧彰購買，他們都有跟我們保證有版權，並陸續
    提供我們版權文件等語，而扣案之「音樂王電腦影音光碟伴唱機」歌本首頁係音
    樂王公司出具之「版權證明書」，載有「茲證明本公司生產銷售之電腦伴唱系統
    ，內附之歌曲均經各大唱片公司、音樂經紀公司及著作權人合法授權重製；倘有
    第三人主張侵害前述權利時，本公司願負一切法律責任」等字樣，惟甲○○均未
    舉出音樂王公司提供其何種證明文件以佐該「音樂王電腦影音光碟伴唱機」內建
    之音樂著作均經著作權人合法授權，卻僅憑該公司出具之版權證明書即認定經合
    法授權無訛，尤以其多次接獲臺北市音樂著作權代理人協會、中華民國音樂視聽
    著作權人協會及各唱片公司寄發存證信函表示部分伴唱機未經合法授權等情，為
    其於偵查中供述無訛，並有存證信函暨回執影本（見臺灣臺北地方法院檢察署九
    十二年度他字第四四六七號偵查卷笫六十一頁至第六十四頁及臺灣板橋地方法院
    檢察署九十三年度偵字第一五五六號偵查卷第一五四頁至第一六七頁）在卷可按
    ，仍未詳以查證音樂著作是否經合法授權乙節，竟為賺取差價牟利，擅自銷售內
    建未經合法授權之音樂著作之「音樂王電腦影音光碟伴唱機」及「卡啦寶電腦伴
    唱機」，顯有擅自以移轉所有權之方式散布著作重製物而侵害他人著作財產權之
    犯意，並以之為常業甚明，是其辯稱上游廠商均向伊保障經合法授權乙節，諉無
    足採。
  (三)又遊覽車司機丙○○因乘客告知而得悉被告米斯克公司有灌錄新歌服務，曾於九
    十二年七月中旬某日，前往該公司灌錄包括「情深深」等約一百首歌曲，灌錄每
    首歌曲代價約十元，該公司某男性員工持類似晶片東西（約一包七星香煙大小）
    到伊遊覽車上裝設之「唱將」牌伴唱機直接灌錄等事實，業經證人丙○○於警詢
    時證述綦詳（見臺灣板橋地方法院檢察署九十三年度偵字第一五五六號偵查卷第
    二十五頁），而「情深深」歌曲（如附表一）係告訴人豪記公司享有著作財產權
    之音樂著作，業如前述，且告訴人豪記公司復未授權被告米斯克公司得以右揭方
    式重製該音樂著作之事實，亦為告訴代理人應志偉於警詢及偵查中指訴無訛，是
    被告米斯克公司員工明知丙○○駕駛遊覽車上之「唱將」牌伴唱機非向其公司所
    購得之商品，而告訴人豪記公司復未授權重製前開歌曲，猶允為丙○○灌錄「情
    深深」等音樂著作，顯有以重製方式侵害告訴人豪記公司著作財產權之犯意甚明
    。
  (四)被告米斯克公司以銷售伴唱機、音響、喇叭、擴大機等產品為業，該公司實際負
    責人係甲○○等事實，為甲○○及同案被告戊○○、丁○等人於偵查中及本院訊
    問時供明屬實，綜上諸情，被告米斯克公司之代表人甲○○因銷售「卡啦寶電腦
    伴唱機」及「音樂王電腦影音光碟伴唱機」，侵害告訴人等之著作財產權以及該
    公司之受雇人擅自以重製方式侵害告訴人豪記公司之著作財產權等犯行明確，被
    告米斯克公司應依法論罪科刑。
二、按著作權法業於九十二年七月九日經總統以華總一義字第０九二００一二二七０
    ０號令修正公布，於同年月十一日生效施行，而被告米斯克公司之代表人甲○○
    因執行業務，以散布著作重製物之方法侵害他人著作財產權之行為終了時係至該
    公司於九十三年一月八日為警查獲時為止，已在前述著作權法修正施行後，應逕
    適用修正後著作權法論處，無比較新、舊法適用之問題。至被告米斯克公司行為
    後，著作權法復於九十三年九月一日經總統以華總一義字第０九三００一五八五
    九一號令修正公布，於同年月三日生效施行，其中著作權法第九十四條第一項（
    常業散布重製物罪）及同法第一百零一條規定之內容及法定刑均未變更，自無比
    較新舊法適用之問題；而修正前著作權法第九十一第一項規定「意圖營利而以重
    製之方法侵害他人之著作財產權，處五年以下有期徒刑、拘役，或併科新臺幣二
    十萬元以上二百萬元以下罰金」，修正後改列為第九十一條第二項規定「意圖銷
    售或出租而擅自以重製之方法侵害他人之著作財產權者，處六月以上五年以下有
    期徒刑，得併科新臺幣二十萬元以上二百萬元以下罰金」，被告米斯克公司員工
    擅自灌錄重製未經著作財產權人授權之音樂著作之行為，經比較新、舊法適用結
    果，應依較有利行為人之舊法即修正前著作權法第九十一條第一項規定追訴處罰
    ，惟依著作權法第一百零一條第一項規定應對被告米斯克公司科以罰金刑時，因
    法定罰金刑部分並未變更，應無比較新舊法適用之問題。核被告米斯克公司因其
    代表人甲○○及不詳員工因執行業務，各犯著作權法第九十四條第一項之常業散
    布重製物罪及修正前著作權法第九十一條第一項之重製罪，應依著作權法第一百
    零一條第一項規定，對被告米斯克公司分別處以各該條之罰金刑。公訴意旨雖未
    將被告米斯克公司銷售之「音樂王電腦影音光碟伴唱機」內建歌曲含有未經告訴
    人鋒林公司、金圓公司、常夏公司及百代公司授權重製之如附表三至六等歌曲等
    事實敘入公訴事實，惟此部分與本案論罪科刑部分有實質上一罪關係，為起訴效
    力所及，且經檢察官移送併案審理，本院自應併予審究，併予敘明。公訴人雖認
    被告米斯克公司之代表人及受雇人因執行業務，犯著作權法第九十四條第一項之
    常業重製罪等語，惟依前揭說明，該公司員工僅曾為遊覽車司機丙○○灌錄未經
    著作財產權人合法授權之歌曲等行為，尚無積極證據足資證明該公司之代表人或
    受雇人以重製未經授權之音樂著作為常業（詳如後述），是公訴人認應科以該法
    第九十四條第一項之罰金刑乙節，容有誤會，附此敘明。又被告米斯克公司所犯
    上開二罪間，有方法結果之牽連關係，應依刑法第五十五條後段規定，依較重之
    著作權法第一百零一條第一項、第九十四條第一項之常業散布重製物罪處斷。爰
    審酌被告米斯克公司代表人擅自販售內建未經授權之音樂著作之伴唱機暨其受雇
    人未經授權即為顧客灌錄歌曲，對於告訴人常夏公司、金圓公司、豪記公司、環
    球公司、鋒林公司及百代公司所生危害重大，其漠視他人著作權之程度，嚴重損
    及我國保護智慧財產權之國際形象，暨其犯罪動機、目的、手段、銷售之數量等
    一切情狀，量處如主文所示之罰金刑。
三、臺北市政府警察局中正二分局於九十二年五月七日，在被告米斯克公司執行搜索
    查扣之「音樂王電腦影音光碟伴唱機」新品三十五臺及故障品七臺，以及臺北縣
    政府警察局海山分局於九十三年一月八日，在被告米斯克公司內執行搜索查扣之
    「音樂王電腦影音光碟伴唱機」十八臺、「卡啦寶電腦伴唱機」乙臺、「音樂王
    電腦影音光碟伴唱機」歌本二十六本、「卡啦寶電腦伴唱機」歌本四十本、如附
    表十一編號一所示宣傳單，均係被告米斯克公司所有供該公司侵害著作財產權犯
    罪所用之物，業經同案被告丁○、戊○○及證人甲○○陳明在卷，均應依刑法第
    三十八條第一項第二款規定宣告沒收。至臺北市政府警察局中正二分局於右揭時
    間查扣之顧客送修「音樂王電腦影音光碟伴唱機」二臺，並非被告米斯克公司所
    有之物，亦非屬違禁物品；附表十一編號二至六所示宣傳單，其內容均與被告米
    斯克公司販售「音樂王電腦影音光碟伴唱機」及「卡啦寶電腦伴唱機」或為顧客
    灌錄歌曲等行為無涉；附表十一編號七所示宣傳單，其內容雖攝有「音樂王電腦
    影音光碟伴唱機」產品照片，惟另有宣傳喇叭、擴大機等音響設備，並非專為宣
    傳右揭伴唱機所設計之宣傳單；合集光碟十一片，尚無積極證據足認與本案論罪
    科刑犯罪事實有關；電腦主機三臺亦非被告米斯克公司專為販賣右揭伴唱機或灌
    錄重製歌曲所用之設備；增歌目錄乙批暨增歌目錄磁片二片，與被告米斯克公司
    販賣伴唱機或前開灌錄新歌等行為無直接相關，爰均不予宣告沒收。
四、至公訴意旨另以：被告米斯克公司實際負責人甲○○，經營販售伴唱機、音響等
    業務，並分別以月新二萬元及二萬二千元僱用同案被告丁○、戊○○擔任會計及
    業務員，同案被告戊○○並入股而為股東及曾任名義負責人，渠三人共同基於不
    法犯意聯絡，自於九十一年起，在被告米斯克公司實際營業處所內，提供給一般
    消費者補充「點唱機」內之灌錄新歌服務，而以每片磁片（內約有三十首歌曲）
    一百元代價，連續擅自重製未經授權之歌曲至不特定消費者所自行帶來之伴唱機
    內，以資牟利，因認被告米斯克公司之代表人及受雇人，因執行業務，涉犯著作
    權法第九十四條之常業重製罪嫌，該公司應依同法第一百零一條規定科以罰金刑
    等語。公訴人認被告米斯克公司涉有右揭犯行，係以同案被告丁○、戊○○於警
    詢時及偵查中之供述、共犯甲○○於警詢時及偵查中之供述、告訴代理人蔡博洋
    、孫彬、應志偉之指述、證人丙○○於警詢時之證述、扣案之「音樂王電腦影音
    光碟伴唱機」十八臺、「卡啦寶電腦伴唱機」二臺、「音樂王電腦影音光碟伴唱
    機」歌本二十六本及「卡啦寶電腦伴唱機」四十本、被告米斯克公司貨品銷退明
    細表九張、查獲相片十二幀、「音樂王電腦影音光碟伴唱機」宣傳單乙批、增歌
    目錄磁片二片、增歌目錄一批、合集光碟十一片、蒐證錄影光碟片二片、勘驗「
    音樂王電腦影音光碟伴唱機」侵害告訴人豪記公司歌曲側拍五紙及勘驗「卡啦寶
    電腦伴唱機」侵害歌曲之照片一份等資為其論據。按犯罪事實應依證據認定之，
    無證據不得認定犯罪事實；又不能證明被告犯罪者，即應諭知無罪之判決，刑事
    訴訟法第一百五十四條第二項、第三百零一條第一項分別定有明文。次按告訴人
    之告訴，係以使被告受刑事訴追為目的，是其陳述是否與事實相符，仍應調查其
    他證據以資審認。另認定不利於被告之事實，須依積極證據，苟積極證據不足為
    不利於被告事實之認定時，即應為有利於被告之認定，更不必有何有利之證據。
    又認定犯罪事實所憑之證據，雖不以直接證據為限，間接證據亦包括在內，然而
    無論直接或間接證據，其為訴訟上之證明，須達於通常一般人均不致有所懷疑，
    而得確信其為真實之程度，始得據為有罪之認定，最高法院五十二年臺上字第一
    三００號、三十年上字第八一六號及七十六年臺上字第四九八六號判例意旨可資
    參照。末按刑法上所謂常業犯，指反覆以同種類行為為目的之社會活動之職業性
    犯罪而言（最高法院八十五年臺上字第五一０號判例意旨參照）。經查，同案被
    告丁○、戊○○及證人甲○○均於偵查中及本院訊問時供稱如有發行新歌，音樂
    王公司會寄送已拷備好的磁片至被告米斯克公司，渠等再以每片工本費一百元之
    代價，交予前來要求灌錄新歌之客戶（曾購買「音樂王電腦影音光碟伴唱機」之
    顧客）自行灌錄等情屬實，則依渠等所述情節，渠等僅係將錄有音樂著作之磁片
    交予客戶自行灌錄新歌，並無親自為客戶重製音樂著作至客戶自行帶來之伴唱機
    內之行為，且公訴人亦未敘明自九十一年間起，被告米斯克公司或同案被告丁○
    、戊○○為客戶灌錄之音樂著作曲目為何，本院無從審究該等歌曲是否確屬享有
    著作財產權之音樂著作，以及被告等人擅自重製該等音樂著作之行為究否經著作
    財產權人合法提出告訴等要件，自難逕以同案被告丁○、戊○○及證人甲○○陳
    述渠等有提供客戶磁片自行灌錄新歌等供詞，逕認渠等有未經授權擅自重製著作
    財產權人享有著作財產權之音樂著作之行為。再者，被告米斯克公司係以販賣伴
    唱機、音響等設備器材為業，是否有以從事為顧客灌錄歌曲之服務為其社會活動
    而反覆實施並恃以為生，尚非無疑，依證人丙○○於警詢時及本院審理時證述被
    告米斯克公司某男性員工曾於九十二年七月中旬為伊灌錄新歌，嗣伊於九十三年
    一月八日再至該公司欲灌錄歌曲時，因當時警察正在執行搜索而未灌錄等情節（
    見臺灣板橋地方法院檢察署九十三年度偵字第一五五六號偵查卷第二十五頁及本
    院九十三年九月二日審判筆錄），其前往被告米斯克公司付費灌錄新歌之次數僅
    一次，核諸公訴人提出之全部卷證資料，亦查無該公司有其他未經授權擅自為顧
    客灌錄歌曲之情事，是依公訴人所舉之證據方法尚無法證明被告米斯克公司有以
    為顧客重製灌錄未經著作財產權人授權之音樂著作為常業之事實，而使本院達於
    確信被告犯有常業重製罪行，惟此部分與本案論罪科刑部分犯罪事實有實質上一
    罪關係，爰不另為無罪判決之諭知。
貳、無罪部分
一、公訴意旨略以：被告丁○、戊○○分別以月薪二萬元及二萬二千元受雇於同案被
    告米斯克公司擔任會計及業務員，被告戊○○並入股而為股東及曾任名義負責人
    ，渠二人與該公司實際負責人甲○○共同基於不法犯意聯絡，明知如附表一、二
    、七、八所示歌曲為告訴人豪記公司、環球公司、常夏公司及金圓公司享有著作
    財產權之音樂著作，非經告訴人常夏公司、金圓公司、豪記公司及環球公司之同
    意或授權，不得擅自重製或意圖營利而散布其重製物，且明知全貴公司負責人楊
    祺筌販售「音樂王電腦影音光碟伴唱機」（貨物編號為ＭＫ）內含有未經告訴人
    豪記公司、環球公司同意或授權重製之附表一、二所示歌曲，及姓名年籍均不詳
    之人所販售「卡啦寶電腦伴唱機」（貨物編號為ＳＬＫ─五００Ａ）內含有未經
    告訴人常夏公司、金圓公司同意或授權重製之附表七、八所示歌曲，竟基於意圖
    營利之概括犯意，在被告米斯克公司實際營業處所內，自九十一年十一月中旬起
    ，以一萬九千元至二萬四千元不等價格販售「音樂王電腦影音光碟伴唱機」給如
    附表九之音響店家，復自九十二年六月一日起，以二萬九千元至三萬四千元不等
    價格販售「卡啦寶電腦伴唱機」給如附表十之音響店家（售出數量約有五百零七
    臺），並於九十一年起，在被告米斯克公司實際營業處所內，提供給一般消費者
    補充「點唱機」內之灌錄新歌服務，而以每片磁片（內約有三十首歌曲）一百元
    代價，連續擅自重製未經授權之歌曲至不特定消費者所自行帶來之伴唱機內，以
    資牟利，因認被告丁○、戊○○均涉犯著作權法第九十四條之常業重製罪嫌及同
    條之常業散布著作重製物罪嫌等語。
二、公訴人認被告丁○、戊○○涉有右揭犯行，係以被告丁○、戊○○於警詢時及偵
    查中之供述、共犯甲○○於警詢時及偵查中之供述、告訴代理人蔡博洋、孫彬、
    應志偉之指述、證人丙○○於警詢時之證述、扣案之「音樂王電腦影音光碟伴唱
    機」十八臺、「卡啦寶電腦伴唱機」二臺、「音樂王電腦影音光碟伴唱機」歌本
    二十六本及「卡啦寶電腦伴唱機」四十本、被告米斯克公司貨品銷退明細表九張
    、查獲相片十二幀、「音樂王電腦影音光碟伴唱機」宣傳單乙批、增歌目錄磁片
    二片、增歌目錄一批、合集光碟十一片、蒐證錄影光碟片二片、勘驗「音樂王電
    腦影音光碟伴唱機」侵害告訴人豪記公司歌曲側拍五紙、勘驗「卡啦寶電腦伴唱
    機」侵害歌曲之照片一份及告訴人常夏公司、金圓公司、豪記公司、環球公司提
    出著作權文件清冊各乙份等資為其論據。
三、按犯罪事實應依證據認定之，無證據不得認定犯罪事實；又不能證明被告犯罪者
    ，即應諭知無罪之判決，刑事訴訟法第一百五十四條第二項、第三百零一條第一
    項分別定有明文。次按告訴人之告訴，係以使被告受刑事訴追為目的，是其陳述
    是否與事實相符，仍應調查其他證據以資審認。另認定不利於被告之事實，須依
    積極證據，苟積極證據不足為不利於被告事實之認定時，即應為有利於被告之認
    定，更不必有何有利之證據。又認定犯罪事實所憑之證據，雖不以直接證據為限
    ，間接證據亦包括在內，然而無論直接或間接證據，其為訴訟上之證明，須達於
    通常一般人均不致有所懷疑，而得確信其為真實之程度，始得據為有罪之認定，
    最高法院五十二年臺上字第一三００號、三十年上字第八一六號及七十六年臺上
    字第四九八六號判例意旨可資參照。
四、訊據被告丁○、戊○○固不否認在同案被告米斯克公司擔任會計、送貨員之職務
    ，且同案被告米斯克公司確有銷售「音樂王電腦影音光碟伴唱機」及「卡啦寶電
    腦伴唱機」等情，惟渠等均堅決否認有何違反著作權犯行，被告丁○辯稱：向音
    樂王公司進、出貨部分都是老闆甲○○處理，我只負責將進、出貨單輸入電腦裡
    ，我們老闆甲○○都說這些沒有問題，是可以賣的，我只是幫他做帳而已，沒有
    負責買賣等語，被告戊○○辯稱：我只負責幫甲○○送貨，如果客戶購買之伴唱
    機壞掉的話，我負責把它收回來交給甲○○處理，因為甲○○的客戶太多，客戶
    沒辦法找到他，有的客戶會把壞掉的機器交給我，我再拿給再文昌，音樂王及卡
    啦寶的伴唱機都是甲○○自己接洽的，我沒有幫客戶灌過新歌，我們收到存證信
    函後，有問過甲○○，甲○○有當場打電話給音樂王公司確認版權沒有問題等語
    。經查：
  (一)被告丁○、戊○○及證人甲○○於偵查中及本院訊問時均陳稱渠等僅係將錄有音
    樂著作之磁片交予客戶自行灌錄新歌，並無親自為客戶重製新歌至其自行帶來之
    伴唱機內等情，業如前述，而公訴人並未敘明同案被告米斯克公司或被告丁○、
    戊○○為客戶灌錄之音樂著作曲目為何，本院無從審究該等歌曲是否確屬享有著
    作財產權之音樂著作，以及被告等人擅自重製該等音樂著作之行為究否經著作財
    產權人合法提出告訴等要件，自難逕以被告丁○、戊○○及證人甲○○陳述渠等
    有提供客戶磁片自行灌錄新歌等供詞，逕認渠等有未經授權擅自重製著作財產權
    人享有著作財產權之音樂著作之行為。再者，證人丙○○於本院審理時證述稱：
    伊不記得九十二年七月間為其灌錄新歌之員工是何人，而九十三年一月間伊欲前
    往該公司灌錄新歌時，與伊聯繫的是位小姐，伊沒有見過等語無訛（見本院九十
    三年九月二日審判筆錄），則其未能確認實際為伊灌錄歌曲之行為人，自無法據
    以推論被告丁○、戊○○即有擅自灌錄重製未經著作財產權人同意或授權之音樂
    著作或與實際行為人有何侵害著作財產權之犯意聯絡。
  (二)同案被告米斯克公司關於伴唱機之進貨及出貨事宜悉由該公司實際負責人甲○○
    負責之事實，已如前述，而證人甲○○於偵查中及本院審理時迭證述稱：伊僱用
    丁○擔任會計，負責做流水帳、開票，她是看報紙廣告來應徵會計，她之前是做
    成衣的，戊○○在公司頭銜掛經理，內部負責擴大機、喇叭的進出貨及送貨，伴
    唱機的銷售都是伊在負責，若有客戶打電話進來訂貨，就請戊○○去送貨（臺灣
    板橋地方法院檢察署九十二年度偵字第一九一二七號偵查卷第十頁、同署九十三
    年度偵字第一五五六號偵查卷第六十四頁反面及本院九十三年九月二日審判筆錄
    ），核與被告丁○、戊○○辯稱渠等分別負責記帳、送貨等業務，未經手伴唱機
    之進貨及接受訂貨之事務等情相符，則關於同案被告米斯克公司所銷售伴唱機內
    建之音樂著作是否確經著作財產權人合法授權以及如何查證究實等部分，在渠等
    負責業務範圍內是否必須或有機會得悉，即非無疑。再者，自扣案「音樂王電腦
    影音光碟伴唱機」及「卡啦寶電腦伴唱機」等機器之包裝、外型觀之，仍無法辨
    別該伴唱機內建之音樂著作是否經著作財產權人合法授權灌錄，核與一般盜版電
    影光碟片或盜版音樂光碟片，從該光碟片外包裝及歌曲目錄或說明書之印製、排
    版方式等外觀，顯可區別與市售經著作財產權人授權重製之電影光碟片或音樂光
    碟片迵然不同，一般人均可自行判斷該光碟片應係未經合法授權重製之光碟片等
    情形有異；且同案被告米斯克公司之實際負責人甲○○迭向被告丁○、戊○○二
    人保證右揭伴唱機內建之音樂著作均經合法授權等語，則被告丁○、戊○○主觀
    上是否確明知或可得而知「音樂王電腦影音光碟伴唱機」及「卡啦寶電腦伴唱機
    」內建有未經著作財產權人合法授權重製之音樂著作，顯非無疑。至被告戊○○
    自九十一年十二月六日起至九十二年九月十七日止登記為同案被告米斯克公司名
    義負責人之事實，已如前述，惟其僅掛名擔任負責人，並未從事伴唱機進、出貨
    等業務，僅負責送貨事務等情，迭經證人甲○○於偵查中及本院審理時證述明確
    ，並如前述，自難僅以其曾擔任同案被告米斯克公司登記負責人乙節，即推論其
    有實際經手右揭伴唱機之進、出貨等業務，而確知該伴唱機內建之音樂著作係未
    經合法授權之情事。
  (三)綜上所述，依公訴人所舉之證據方法尚無法證明被告丁○、戊○○有未經授權擅
    自販賣未經著作財產權人授權重製之著作重製物或擅自重製灌錄未經著作財產權
    人授權之音樂著作，並以之為常業等事實，而使本院達於確信被告犯有常業散布
    著作重製物或常業重製等罪行之程度。此外，復查無其他積極證據足認被告丁○
    、戊○○二人涉有右揭被訴犯行，揆諸首揭說明，自均應為被告等無罪判決之諭
    知。
、臺灣板橋地方法院檢察署九十三年度偵續字第二六０號併辦意旨略以：甲○○係
    被告米斯克公司及「音樂王企業社」之實際負責人，以經營販售伴唱機、音響等
    業務，而被告戊○○係被告米斯克公司之登記負責人，甲○○及被告戊○○明知
    「車站」、「我若變好額」、「有你的城市」、「晚春」、「梨花淚」、「用心
    良苦」等歌曲分別係告訴人鋒林公司、金圓公司、常夏公司及百代公司享有著作
    權財產之歌曲，竟基於意圖銷售而以重製方式侵害他人著作財產權之概括犯意聯
    絡，未經告訴人鋒林公司等之同意或授權，於不詳時地，以灌錄方式，擅自重製
    系爭歌曲於被告米斯克公司所代理行銷之「音樂王電腦影音光碟伴唱機」內，因
    認被告戊○○係犯著作權法第九十四條之常業重製罪嫌，被告米斯克公司之代表
    人，因執行業務，涉犯上開罪嫌，應依同法第一百零一條規定科以罰金刑，且與
    本案論罪科刑部分有連續犯及牽連犯之裁判上一罪關係而移送併案審理等語。經
    查，扣案之「音樂王電腦影音光碟伴唱機」係被告米斯克公司實際負責人甲○○
    向全貴公司負責人楊祺荃訂購乙節，業經同案被告甲○○及證人楊祺荃於偵查中
    供陳屬實，而臺北市政府警察局中正二分局於九十二年五月七日，前往被告米斯
    克公司營業處所執行搜索時，亦未查扣任何有關灌錄歌曲、製造伴唱機所需之機
    器設備，有該分局搜索筆錄及扣押物品目錄表各乙件附卷足憑，又經核閱併辦部
    分全部卷證資料，亦查無其他積極證據足認被告米斯克公司及被告戊○○有擅自
    重製告訴人享有著作財產權之音樂著作至扣案之「音樂王電腦影音光碟伴唱機」
    等行為，自無法證明被告等人該部分犯罪，即與本案論罪科刑部分無何裁判上一
    罪關係，本院無從併予審究，關於被告等人涉犯常業重製部分犯罪事實，應退由
    檢察官另行依法辦理。
據上論斷，應依刑事訴訟法第二百九十九條第一項前段、第三百零一條第一項前段，
著作權法第一百零一條第一項、第九十四條第一項、修正前著作權法第九十一條第一
項，刑法第十一條前段、第五十五條、第三十八條第一項第二款，判決如主文。
本案經檢察官王秀慧到庭執行職務。
中　　　華　　　民　　　國　　九十三　　年　　　九　　　月　　二十三　　日
                  　　　            臺灣板橋地方法院刑事第三庭
                        　　　          審判長法  官  胡　堅　勤
                                              法　官　李　君　豪
                                              法　官　王　瑜　玲
右正本證明與原本無異。
如不服本判決，應於判決送達後十日內向本院提出上訴狀（應附繕本），上訴於臺灣
高等法院。
                                              書記官  黃  頌  棻
中　　　華　　　民　　　國　　九十三　　年　　　十　　　月　　　四　　　日
附錄本案論罪科刑法條全文：
著作權法第一百零一條
法人之代表人、法人或自然人之代理人、受雇人或其他從業人員，因執行業務，犯第
九十一條至第九十六條之一之罪者，除依各該條規定處罰其行為人外，對該法人或自
然人亦科各該條之罰金。
對前項行為人、法人或自然人之一方告訴或撤回告訴者，其效力及於他方。
著作權法第九十四條
以犯第九十一條第一項、第二項、第九十一條之一、第九十二條或第九十三條之罪為
常業者，處一年以上七年以下有期徒刑，得併科新臺幣三十萬元以上三百萬元以下罰
金。
以犯第九十一條第三項之罪為常業者，處一年以上七年以下有期徒刑，得併科新臺幣
八十萬元以上八百萬元以下罰金。
著作權法第九十一條（九十三年九月一日公布）
擅自以重製之方法侵害他人之著作財產權者，處三年以下有期徒刑、拘役，或科或併
科新臺幣七十五萬元以下罰金。
意圖銷售或出租而擅自以重製之方法侵害他人之著作財產權者，處六月以上五年以下
有期徒刑，得併科新臺幣二十萬元以上二百萬元以下罰金。
以重製於光碟之方法犯前項之罪者，處六月以上五年以下有期徒刑，得併科新臺幣五
十萬元以上五百萬元以下罰金。
著作僅供個人參考或合理使用者，不構成著作權侵害。
